【裁判字號】    89,訴,63
【裁判日期】    891017
【裁判案由】    損害賠償
【裁判全文】
臺灣屏東地方法院民事判決                            八十九年度訴字第六三號
    原      告  戊○○○
                            女.
                            身.
    原      告  庚○○      住.
                            女.
                            身.
    右二人共同
    訴訟代理人  邱芬凌律師  住屏東市○○路一四八號
    被      告  甲○○      住.
                            身.
                            女.
    被      告  丙○○○    住.
                            身.
                            女.
    被      告  乙○○      住.
                            身.
                            男.
    被      告  丁○○      住.
                            身.
                            女.
    被      告  己○○○    住.
                            身.
                            女.
    右四人共同
    訴訟代理人  湯瑞科律師  住屏東市○○路○段十四號十二樓之三
右當事人間，請求損害賠償事件，本院判決如左：
    主    文
被告甲○○、丙○○○應連帶給付原告潘金連新台幣三十萬元正，被告甲○○、乙○○應連帶給付原告戊○○○新台幣二十萬元，被告甲○○、己○○○應連帶給付原告
戊○○○新台幣十萬元，被告甲○○、丁○○應連帶給付原告戊○○○新台幣二十萬
元及均自民國八十八年五月二十六日起按週年利率百分之五計算之利息。
原告其餘之訴駁回。
訴訟費用由被告甲○○、丙○○○應連帶負擔百分之七；被告甲○○、乙○○連帶負
擔百分之四，被告甲○○、己○○○應連帶負擔百分之二，被告甲○○、丁○○應連
帶負擔百分之四；餘由原告負擔。
本判決第一項於原告潘金連以新台幣壹拾萬元為被告甲○○、丙○○○供擔保後，得
假執行，但被告甲○○、丙○○○如於假執行程序實施前，以新臺幣參拾萬元為原告
潘金連預供擔保，得免為假執行。原告戊○○○以新台幣柒萬元為被告甲○○、乙○○供擔保後，得假執行，但被告甲○○、乙○○如於假執行程序實施前，以新臺幣貳
拾萬元為原告戊○○○預供擔保，得免為假執行。原告戊○○○以新台幣肆萬元為被
告甲○○、己○○○供擔保後，得假執行，但被告甲○○、己○○○如於假執行程序
實施前，以新臺幣拾萬元為原告戊○○○預供擔保，得免為假執行。於原告戊○○○
以新台幣柒萬元為被告甲○○、丁○○供擔保後，得假執行，但被告甲○○、丁○○
如於假執行程序實施前，以新臺幣貳拾萬元為原告戊○○○預供擔保，得免為假執行
。
原告其餘假執行之聲請駁回。
    事    實
甲、原告方面：
一、聲明：求為判決：
  （一）被告甲○○、丙○○○、己○○○應連帶給付原告潘金連新台幣（下同）
        陸拾萬元正及自起訴狀繕本送達翌日起即八十八年五月二十六日起按週
        年利率百分之五計算之利息。
  （二）被告甲○○、乙○○應連帶給付原告戊○○○一百萬元及自起訴狀繕本
        送達翌日起按週週年利率百分之五計算之利息。
  （三）被告甲○○、己○○○應連帶給付原告戊○○○六十萬元及自起訴狀繕本送
        達翌日起按週年利率百分之五計算之利息。
  （四）被告甲○○、丁○○應連帶給付原告戊○○○二百萬元及自起訴狀繕本送達
        翌日起按週年利率百分之五計算之利息。
  （五）願供擔保請准為假執行宣告。
  （六）訴訟費用由被告負擔。
二、陳述：
  （一）本件原告依刑事附帶民事起訴請求侵權行為損害賠償，即以被告等人共同構
        成詐欺之犯行為侵權行為，而原告潘金連、張連珠之所以陷於錯誤交付財物
        之原因，係因被告詐稱高雄某處長經理很有錢，是一大財團，要在恆春地區
        購地開發，希望原告與其共同出資買地，然後轉售給該財團，可立即居中賺
        取優厚利潤，果無其所詐稱高雄某處長要購地開發轉售可賺取優厚利潤，原
        告二人豈會陷於錯誤交付被告五、六百萬元，而對於其確有詐稱高雄某處長
        要買地一事有甲○○八十七年八月份之譯文，甲○○自承「我也說處長要向
        我買」「沒要緊啦，我們在等，馬上他就會向我們購買了」可為証，而甲○○迄今仍無法舉証確有「高雄某處長要購地」一事，足見此僅為一詐騙之手
        法，而原告購地並非用以耕作係用以轉售獲利，此由甲○○於該譯文「沒要
        緊啦，我們在等，馬上他就會向我們購買了」，即明購地確為轉售獲利，然
        事實上並無所謂高雄某處長購地開發一事，更沒有該處長要向甲○○購地一
        事，甚況因原告均不識字，所購之土地均為公有地，而非私有，將來該土地
        縱有財團擬購地開發，該土地亦無法轉售獲利，對造一再答辯其所購之公有
        地得為為移轉占有及使用利益，惟原告之所以願交付如此多之錢並非要任何
        之耕作權，而是確實能取得所有權之土地，並得將土地轉售交財團開發利用
        之土地，試問僅有「耕作權」原告如何轉售予財團，沒有任何財團願意購買
        公有地之耕作權，更何況被告等均無向國有財產局取得任何耕作之權利，該
        土地勢必無任何財團願意購買，該財團購地一事自始自終為一騙局，原告因
        而陷於錯誤交付五百多萬，被告等人顯該當詐欺犯行至為明甚，即其有侵權
        行為殆屬無疑！
  （二）而又該騙局並無任何土地此經原告要求甲○○指地，被告甲○○即協同張連
        珠，陳明進及潘恆福先生至現場指地，潘恆福先生並親自問甲○○，每塊地
        兩人合資情形，甲○○收到多少錢，甲○○並自承有六筆土地，且對每一筆
        土地出資多少，張連珠出資多少均清楚地一一承認其取得少錢，潘恆福並依
        其自承取得之款項一一制作筆記，當時被告甲○○並對其中一筆土地表示如
        張連珠不要其願意退錢，此經潘恆福証述的確甲○○承認自張連珠取得五百
        十九萬元，而因原告一再要求退錢，並於八十七年、九月間至恆春地區代表
        柯義忠處請求協調，甲○○家人出面代為協商並表示願以二百萬元和解，且
        表示戴仕先生之土地，其願意負責要原告去耕作，詎  鈞院刑事庭詢及戴仕
        之妻其竟稱無佔有任何公有地，且其所有之私有地亦未出售。
  （三）而潘恆福並與原告至乙○○、丁○○（據聞為被告親阿姨）家中詢問二人，
        乙○○表示無地可賣，丁○○亦稱未曾賣地，且其係交付印章供甲○○蓋會
        單，詎於訴訟即改稱其有地可出售，而與被告沆瀣一氣其稱均有耕作權，惟
        現場除一筆土地有農作絲瓜以外餘土地均無佔耕之事實，此經  鈞院刑事庭
        履勘甚明並無「占有」狀態可言，此與被告所提董萬富所佔耕之公有土地位
        置均以圍籬圍住，如有佔耕何以未有圍籬或農作，顯見並無耕作權可言及耕
        作之事實，何來權利可移轉。
  （四）而己○○○稱其有塊公公之土地交給他佔有並稱其於土地上種植釋迦、香蕉
        ，惟其所臨大馬路之土地，僅長有銀合歡並無任何作物且該銀合歡均非一百
        成林，顯見其並無耕作之占有事實為無權處分，而其並未「現耕」於該公地
        且於筆錄內稱僅出售一筆土地何以竟與潘金連及張連珠分立兩紙讓渡書，其
        一筆與潘金連所訂位龍鑾潭南邊「約甲餘」與張連珠所訂則位置改於「樹林
        路之路旁」面積約八分地，足証其根本無地可供出售，且並無佔耕公有地，
        況縱有佔耕之事實，亦未向國有財產局承租，何來權利轉讓，証人林德龍証
        稱丁○○有使用龍鑾潭之土地並種植絲瓜，丁○○為甲○○之阿姨，林德龍
        為甲○○之兄弟（請查証人住所是否相同即明），其稱該土地為丁○○所開
        墾，且絲瓜為其所種，惟此與丁○○於  鈞院刑事庭「但我已有約十年沒種
        作了。」「是我公公以前的地」（參見八十八年五月五日筆錄）後另改稱為
        父親所留下「我父親在龍鑾潭土地上種甘藷，後來他給我及先生使用，我先
        生於十幾年前過世就未再耕作」，其既十年未耕作，何以其上竟有作物足見
        該土地並其佔耕為另有其人，丁○○於龍鑾潭並無土地可出售，且既已十多
        年未耕作占有事實已中斷，實無任何權利可為出售，亦足証其與甲○○相互
        勾串之情。
  （五）又對於甲○○所稱共同合夥出資購買戴仕之土地之二百萬，原告曾親詢戴仕
        之妻其表示其未有出售予甲○○，僅同意甲○○去種牧草，而  鈞院到場詢
        問，戴仕之妻則稱其無任何公有地，且私有地亦未出售，果此顯與甲○○於
        錄音帶「你說仕仔他老婆那塊，我是和他丈夫說的」「戴仕那一塊地，我也
        想要留」，且甲○○稱該土地有權狀「你若不相信去地政查」，而甲○○與
        証人里長潘恆福指地，即指戴仕房屋後方之土地為戴仕所出售，詎刑事庭履
        勘是日戴仕之妻竟稱該地非其所有，反屬丁○○所耕作，個中蹊蹺實值推敲
        ，蓋丁○○稱其占耕部分為究為何處其於三次庭訊均不一致，其讓渡書所載
        為「大潭與新厝中間」及「王家庄」，惟大潭之土地為董萬富所耕作，而戴
        仕後方土地並非「王家庄」，顯見其並無土地，而以戴仕土地充數，惟由此
        適足証丁○○與甲○○為共謀。
  （六）被告丙○○○在警訊及  鈞院刑事庭院審理時迭稱其並未有土地可供出售等
        情，而細繹上開讓渡書內容卻記載丙○○○願無償讓與所耕作位於屏東縣恆
        春鎮○○○段五二七地號之土地等詞；則該讓渡書所載顯與事實不符，堪認
        該讓渡內容係屬虛構。
  （七）又被告乙○○、丁○○、己○○○均坦承讓渡書上之署押、印文屬實，惟該
        讓渡書上並無載明買賣金額及確定買賣土地之範圍，亦與一般權利之買賣方
        式有間，被告乙○○等人是否確有占耕土地，實屬可疑；況縱使曾經無權占
        用公有土地，即欲以高價讓渡他人，亦與常情有違，被告等豈有不知之理，
        卻分別收取十萬元、二十萬元、三十萬元之訂金。
  （八）而被告主張二造間分別訂有讓渡契約，故讓渡人之一方若能依約履行交付標
        的物之義務，則受讓人並無解約及請求返還原付價金之權利，惟查原告並非
        依契約請求解約、請求返還價金之權利，原告係依侵權行為請求損害賠償；
        按「被上訴人如實施詐欺屬實，上訴人依民法第九十二條第一項規定，固得
        撤銷其因被詐欺所為之意思表示，使買賣契約自始歸於消滅，而請求被上訴
        人返還不當得利，然此項詐欺行為，倘同時構成侵權行為，上訴人非不得依
        侵權行為之法律關係行使損害賠償請求權」又「因被詐欺而訂立買賣契約，
        受詐欺之當事人固得於民法第九十三條所定一年之除斥期間行使撤銷權，設
        該詐欺行為已具備侵權行為成立要件，縱令受詐欺之當事人未於法定除斥期
        間內為撤銷權之行使，仍非不得依據侵權行為之法則請求損害賠償」。，最
        高法院七十七年台上字第四六七號著有判決可稽及八十年台上字第二八九號
        判決同此見解，被告等人共同詐欺之犯行業經  鈞院刑事庭分別判處徒刑在
        案，且被告等人確有詐欺之侵權行為已如前述，該契約受詐欺所訂立之契約
        縱屬存在，惟與侵權行為為二不同之請求權，原告二人確已受詐欺有侵權行
        為，揆諸前開判決之意旨，非不得依侵權行為法則，請求損害賠償，從而被
        告主張如能一方依約履行交付標的物之義務，則受讓人並無解約及請求返還
        原價金之權利云云，顯屬無理。
四、證據：提出戶籍謄本、讓渡書影本五紙為證，請求本院傳訊潘恒福、陳明進。
乙、被告方面：
壹、被告甲○○、乙○○、己○○○及丁○○：
一、聲明：求為判決：
  （一）原告之訴及其假執行之聲請均駁回
  （二）訴訟費用由原告負擔
  （三）若受不利益之判決，請准供擔保免為假執行
二、陳述：
  （一）查原告潘金連主張被告甲○○、乙○○、己○○○及丁○○等四人，共
        同向伊詐騙土地買賣款六十萬元；嗣被告四人復又以同樣手法前後向原
        告戊○○○詐騙共三百六十萬元，惟被告四人並無土地可供出賣讓與，
        因認被告四人共犯詐欺罪行，並同時構成民事上之侵權行為，且屬共同
        行為，乃依民法第一百八十五條規定，對被告四人請求共同侵權行為之
        連帶損害賠償責任云云。
  （二）被告四人均否認原告有關詐欺犯行部分之指控，四人間更無所謂犯意連
        絡或行為分擔之行為，自無共同侵權行為可言；且對原告分別交付之金
        額亦均有所爭執，爰就二造間所爭執者，提出爭點整理如下：
    (一)本件有無詐欺行為部分：
    (１)本件刑事詐欺案件，業據被告等四人均上訴第二審高雄高分院中，尚未確定
        ；且民事部分，亦得單獨為事實上之不同認定，因之，本案第一審刑事判決
        尚不得為民事上有無詐欺行為之認定依據。
    (２)本件系爭各筆土地之讓渡書，均表明所讓與者僅係各筆土地之占有使用之利
        益而已，並非所有權，原告等對此均已明知，自無所謂被告等並未擁有系爭
        土地與否之問題存在。
    (３)系爭各筆土地雖非屬被告等所有之土地，但被告等確實經年長久占用系爭土
        地使用，並曾種植作物，故被告等確有足以移轉土地占有及使用利益予原告
        之能力，只要原告將應付之買賣款項付清，被告即將各筆土地之占用及使用
        利益移轉予原告。
    (４)公有土地  (尤其是山坡地或河川地)遭人民占有使用，在台灣實屬常見之情
        況  (違法與否，暫且不論)，甚至，先占之人再將該筆土地以高價出賣予第
        三者，亦時有所聞，而該第三者亦均知悉該些土地僅具有占有使用之利益而
        已，此種買賣，雙方在訂約前已對買賣內容知之甚詳，故不論買賣有無觸法
        或衍生其他法律效果，自均非屬詐欺行為（例如買受人明知無著作權之非
        法著作物，而仍願向出賣人買受，此種買賣行為，不論有無涉及著作權法問
        題，買受人要均不能主張出賣人詐欺），本件從二造雙方間所簽訂之讓渡書
        ，其內容均大同小異地表明所讓與者為「現耕之公有土地及全部地上物之讓
        與管理使用」等語，原告既仍自願買受，自不能因事後產生糾葛（欲另行他
        賣牟利不成）而主張受有詐欺。
    (二)各被告之間有無民法第一八五條所稱之共同行為：
    (１)甲○○以丙○○○名義出讓予庚○○之系爭現占公有地，此部分與其他被告
        乙○○、己○○○及丁○○等三人均無關係。
    (２)被告乙○○出讓予戊○○○之系爭現占公有地，此部分與其他被告亦無關係
    (３)被告己○○○出讓予戊○○○之系爭現占公有地，此部分與其他被告並無關
        係。
    (４)被告丁○○出讓予戊○○○之二筆系爭現占公有地，此部分與其他被告亦無
        關係。
    (５)綜據上述，各被告出讓予各原告之各該土地，互相之間並無關連，係逐筆各
        自成交，自無所謂共同行為或共同意思存在。
  (三)二造之間各所主張已交付之金額並不相同：
    (１)原告庚○○主張伊已交付新台幣（以下同）六十萬元予被告甲○○，甲○○
        則堅稱僅收受三十萬元款項而已。
    (２)原告戊○○○則主張伊前後已共交付三百六十萬元予被告甲○○，惟甲○○
        則堅稱僅前後僅收受共五十萬元訂金而已。
    (３)關於原告戊○○○所主張之交付款部分，伊於八十七年八月十二日在恆春分
        局提出告訴時，警員為其所製作之警訊筆錄中表示，出資五百一十九萬元
        云云，警方之移送書亦作相同之記載（請參刑事卷所載），現於民事求償中
        則減稱為三百六十萬元，何以前後不一，顯見原告所述不實。
    (４)除被告甲○○不爭執之金額外，原告二人應分別就超出不爭執之部分負舉證
        責任。
  (四)二造間分別訂有讓渡書契約，故讓渡人之一方若能依約履行交付標的物之義務
      ，則受讓人並無解約及請求返還原付價金之權利：
    (１)系爭各紙讓渡書契約及其內容，均為雙方所不爭執，則讓渡人之一方（各該
        被告）若能依約履行交付標的物之義務，即無所謂詐欺之情，亦無民事上解
        約事由，契約自仍屬有效存在，則受讓人之一方（各該原告）非僅不能請求
        被告返還價金，尚需負給付餘款之責。
    (２)再者，即令受詐欺而為法律行為，依法亦非當然無效，故本件系爭各該讓渡
        契約仍屬有效存在。
（五）有無詐欺行為之爭點部分：
    被告等均否認本件二造間合買公有地占有使用權之行為，屬詐欺行為。原告表示
    援引刑事庭審理中所提呈之錄音帶，惟原告片面所錄之錄音內容，對被告是否有
    拘束力？被告是否有在原告未告知錄音狀況中誠實陳述之義務？顯均有討論餘地
    ，然暫不論錄音帶之證據證明力為何？果如原告錄音帶中所言，適足反證被告等
    並無詐欺之行為，如原告戊○○○之丈夫陳明進錄音帶中所言稱「甲○○說：你
    要叫我專門那個，我是那樣的啊？陳明進答稱：沒有啦，我的意思，我是說你們
    二人買都買了，花了多少錢，我們應該要把這個帳算清楚來，看那塊地拿多少了
    ，要交代清楚，如果真有不足，應該要在出多少，你也是要交代清楚啊，剩下的
    本來就要還了啊．．．等語（見錄音帶譯文第三頁）；另又稱「對啊，那種地
    貳拾萬都太多了，還賣貳佰萬，這麼好騙．．．那是算權利的啦，那也沒有租用
    ，也沒有所有權，更在特在景觀區，妳懂嗎，買就買了，講坦白一點，就是不要
    賺我們的錢．．．云云（參另卷錄音帶第二頁），上開錄音內容為原告方面所
    提呈者，本不足以拘束被告，但原告片面之錄音內容，事先自然已有所準備，何
    以原告之丈夫仍為上開之陳述？所稱「買都買了」、「如果真有不足，應該要在
    出多少？」、「那是算權利的啦，沒有租，也沒有所有權，更在特別景觀區內」
    等內容，不均表示原告早明知上開系爭土地均屬公有地無訛，且再參照雙方
    所不爭執之讓渡契約，具見原告早悉其情，則被告等並無詐欺行為。
（六）有關交付金額之爭點部分：
    原告主張伊業已交付五百餘萬元之金額予被告甲○○，惟甲○○否認其情，依法
    自應由原告舉證已有交付之事實，而就原告所舉之證人到庭均證稱，未見原告有
    交付五百餘萬元之事實，足見原告所述不實；且原告對交付金額，竟前後主張不
    一，相互矛盾，原告恐係利用此次紛爭之機會，擴大交付金額之事實，其說並不
    足採。
三證據：請求傳訊證人李陳月見、林德龍、陳來治等人。
貳、被告丙○○○部分
    被告未於最後言詞辯論期日到場，據其以前到場聲明或陳述：
    均援用被告甲○○、乙○○、己○○○及丁○○聲明及陳述。
丙、本院依職權調取本院八十八年易字第五Ｏ八號刑事判決卷。
    理    由
甲、程序上事項
一、被告丙○○○經合法通知，未於最後言詞辯論期日到場，核無民事訴訟法第三百
    八十六條所列各款情形，爰依原告之聲請，由其一造辯論而為判決。
二、本件原告最初起訴主張：
    （一）被告甲○○、丙○○○、己○○○應連帶給付原告潘金連新台幣（下同）
          陸拾萬元正及自起訴狀繕本送達翌日起按週年利率百分之五計算之利息。
    （二）被告甲○○、乙○○應連帶給付原告戊○○○一百萬元及自起訴狀繕本送
          達翌日起按週週年利率百分之五計算之利息。
    （三）被告甲○○、己○○○應連帶給付原告戊○○○六十萬元及自起訴狀繕本
          送達翌日起按週年利率百分之五計算之利息。
    （四）被告甲○○、丁○○應連帶給付原告戊○○○三百萬元及自起訴狀繕本送
          達翌日起按週年利率百分之五計算之利息。
    （五）被告甲○○應給付原告戊○○○五十九萬元及自起訴狀繕本送達翌日起按
          週年利率百分之五計算之利息。
    後減縮訴之聲明為：
    （一）被告甲○○、丙○○○、己○○○應連帶給付原告潘金連新台幣（下同）
          陸拾萬元正及自起訴狀繕本送達翌日起即八十八年五月二十六日起按週
          年利率百分之五計算之利息。
    （二）被告甲○○、乙○○應連帶給付原告戊○○○一百萬元及自起訴狀繕本
          送達翌日起按週年利率百分之五計算之利息。
    （三）被告甲○○、己○○○應連帶給付原告戊○○○六十萬元及自起訴狀繕本
          送達翌日起按週年利率百分之五計算之利息。
    （四）被告甲○○、丁○○應連帶給付原告戊○○○二百萬元及自起訴狀繕本送
          達翌日起按週年利率百分之五計算之利息。核屬民事訴訟法第二百五十五
          條第一項第三款減縮訴之聲明，依法應予准許。
乙、本件原告戊○○○、庚○○起訴主張：原告依刑事附帶民事起訴請求侵權行為損
    害賠償，即以被告等人共同構成詐欺之犯行為侵權行為，而原告潘金連、張連珠
    之所以陷於錯誤交付財物之原因，係因被告詐稱高雄某處長經理很有錢，是一大
    財團，要在恆春地區購地開發，希望原告與其共同出資買地，然後轉售給該財團
    ，可立即居中賺取優厚利潤，果無其所詐稱高雄某處長要購地開發轉售可賺取優
    厚利潤，原告二人豈會陷於錯誤交付被告五、六百萬元，而對於其確有詐稱高雄
    某處長，惟事實上並無所謂高雄某處長購地開發一事，更沒有該處長要向甲○○
    購地一事，甚況因原告均不識字，所購之土地均為公有地，而非私有，將來該土
    地縱有財團擬購地開發，該土地亦無法轉售獲利，對造一再答辯其所購之公有地
    得為為移轉占有及使用利益，惟原告之所以願交付如此多之錢並非要任何之耕作
    權，而是確實能取得所有權之土地，並得將土地轉售交財團開發利用之土地，試
    問僅有「耕作權」原告如何轉售予財團，沒有任何財團願意購買公有地之耕作權
    ，更何況被告等均無向國有財產局取得任何耕作之權利，該土地勢必無任何財團
    願意購買，該財團購地一事自始自終為一騙局，原告因而陷於錯誤交付五百多萬
    ，被告等人顯該當詐欺犯行，亦構成侵權行為，而被告乙○○、丁○○均表示無
    地可賣，至於己○○○雖表示有其公公種植交其占有土地，上種香蕉，惟實無地
    出售，丙○○○在警訊時與鈞院刑事庭即表示無地可出售，顯見被告等詐欺之侵
    權行為，被告等既自稱無土地可供出售，惟於讓渡書上並無載明買賣金額及確定
    買賣土地之範圍，亦與一般權利之買賣方式有間，被告乙○○等人並未確有土地
    ，況縱使曾經無權占用公有土地，即欲以高價讓渡他人，亦與常情有違，被告等
    豈有不知之理，卻分別收取十萬元、二十萬元、三十萬元之訂金？顯見被告等構
    成共同侵權行為，為此爰依法訴求判決如聲明所示之金額等語。
丙、被告等則否認原告主張被告等侵權行為之事實，並以系爭各筆土地之讓渡書，均
    表明所讓與者僅係各筆土地之占有使用之利益，並非所有權，原告等對此均已明
    知，自無詐欺侵權行為，系爭各筆土地雖非屬被告等所有之土地，但被告等確實
    經年長久占用系爭土地使用，並曾種植作物，且公有土地 (尤其是山坡地或河川
    地) 遭人民占有使用，在台灣實屬常見之情況，甚至，先占之人再將該筆土地以
    高價出賣予第三者，亦時有所聞，而該第三者亦均知悉該些土地僅具有占有使用
    之利益而已，本件買賣，雙方在訂約前已對買賣內容知之甚詳，自無詐欺行為，
    本件從二造雙方間所簽訂之讓渡書，其內容均大同小異地表明所讓與者為「現耕
    之公有土地及全部地上物之讓與管理使用」等語，原告既仍自願買受，自不能因
    事後產生糾葛而主張受有詐欺。至於原告主張渠等共同侵權行為部分，因甲○○
    以丙○○○名義出讓予庚○○之系爭現占公有地，此部分與其他被告乙○○、己○○○及丁○○等三人均無關係，被告乙○○出讓予戊○○○之系爭現占公有地
    ，此部分與其他被告亦無關係，被告己○○○出讓予戊○○○之系爭現占公有地
    ，此部分與其他被告並無關係，丁○○出讓予戊○○○之二筆系爭現占公有地，
    此部分與其他被告亦無關係。二造間分別訂有讓渡書契約，故讓渡人之一方若能
    依約履行交付標的物之義務，則受讓人並無解約及請求返還原付價金之權利：另
    原告表示援引刑事庭審理中所提呈之錄音帶，該原告片面所錄之錄音內容，顯非
    合法之證據，且依原告錄音帶中所言，適足反證被告等並無詐欺之行為，依錄音
    帶之內容，表示原告早明知上開系爭土地均屬公有地無訛，且再參照雙方所不爭
    執之讓渡契約，具見原告早悉其情，則被告等並無詐欺行為。原告主張伊業已交
    付五百餘萬元之金額予被告甲○○，惟甲○○否認其情，依法自應由原告舉證已
    有交付之事實，而就原告所舉之證人到庭均證稱，未見原告有交付五百餘萬元之
    事實，足見原告所述不實；且原告對交付金額，竟前後主張不一，相互矛盾，原
    告恐係利用此次紛爭之機會，擴大交付金額之事實，其說並不足採等語資為抗辯
    。
丁、按本件之爭點在於原告主張被告等詐欺行為構成共同侵權行為，被告之行為是否
    構成侵權行為？原告受有多少損害？被告之行為是否構成共同侵權行為？按原告
    主張共同侵權行為之事實，依民事訴訟法第二百七十七條規定，應由原告負舉證
    責任，茲分敘如后：
一、被告甲○○、丙○○○、己○○○應連帶給付原告潘金連陸拾萬元正部分
    按原告提出讓渡書上雖載明讓與龔泉水段五二七號土地二台甲耕作權，且無償讓
    與云云，惟讓渡人名義為丙○○○，與己○○○無涉，原告主張渠等應共負侵權
    責任即有違誤，至於被告抗辯渠等並非詐欺之侵權行為，並以本件係耕作權讓與
    云云，查本件被告自承此部分收受三十萬元，已非無償，且本院刑事庭審理中被
    告丙○○○自承「．．無土地，亦未占用．．．」（見刑事卷第四十七頁以下）
    ，本院刑事庭審理中至現場履勘時發現系爭土地上均為荒地，僅有銀合歡等雜木
    ，此有有刑事庭履勘筆錄可按，顯見被告丙○○○與甲○○明知未占有亦無耕作
    權，原告如何轉售予財團，沒有任何財團願意購買公有地之耕作權，更何況被告
    等均無向國有財產局取得任何耕作之權利，該土地勢必無任何財團願意購買，該
    財團購地一事自始自終為一騙局，原告因此受有詐欺而交付款項，可認構成侵權
    行為，且甲○○為出面與原告協商由丙○○○與之共訂讓渡書，故符合共同侵權
    行為要件，惟原告主張交付六十萬元即受有損害部分，按被告既否認收受，僅自
    認收受三十萬元，原告就此負有舉證責任，惟原告提出潘恆福於刑事庭之證言與
    潘恆福記載之記錄，對交付部分未能證明；而原告所提錄音帶部分亦屬非法取得
    之證據，尚不得以此認定交付之事實，本院審理中一再命原告舉證，原告迄未能
    舉證，故原告主張損害賠償部分僅能以被告自認三十萬元部分為準，且由甲○○
    與丙○○○共負共同侵權行為責任。原告其餘請求為無理由，應予駁回。
二、被告甲○○、乙○○應連帶給付原告戊○○○一百萬元
    按被告之抗辯已如前述，原告提出讓渡書上雖載明「無償讓與耕作權，約二台甲
    、北樹林段」云云，惟被告自承已收受定金二十萬元部分，即其抗辯無償云云不
    合，且乙○○於本院刑事庭審理中亦自承於五、六年前即未耕作，本院刑事庭履
    勘時現場亦未種植任何作物，此有刑事庭勘驗筆錄在卷可按，則乙○○即未占有
    亦未有耕作權，何以原告願支付高價購買？顯見甲○○與乙○○共同欺罔原告陳
    張連妹，致原告陷於錯誤而交付款項，被告渠等共同侵權行為之事實即堪以認定
    ，惟原告主張所受損害一百萬元部分，係以證人潘恆福之證言與陳明進之證言為
    證及錄音帶內容為證，惟上開事證均未能證明原告交付一百萬元，業如前述，被
    告亦否認收受一百萬元，僅自認收受二十萬元，原告就其餘部分復未能舉證；從
    而原告請求被告甲○○、乙○○應連帶給付原告戊○○○於二十萬元部分為有理
    由，逾此部分為無理由，應予駁回。
三、被告甲○○、己○○○應連帶給付原告戊○○○六十萬元部分
    被告己○○○之抗辯如前，且讓渡書上載明「龍泉段七一二號土地八分地，無償
    讓與耕作權」，惟被告既自承收受十萬元定金，即其抗辯無償云云不合，且己○○○於本院刑事庭審理中亦自承於十年前即未耕作，本院刑事庭履勘時現場亦未
    種植任何作物，此有刑事庭勘驗筆錄在卷可按，則己○○○既未占有亦未有耕作
    權，何以原告願支付高價購買？顯見甲○○與己○○○共同欺罔原告陳張連妹，
    致原告陷於錯誤而交付款項，被告渠等共同侵權行為之事實即堪以認定，惟原告
    主張所受損害六十萬元部分，係以證人潘恆福之證言與陳明進之證言為證及錄音
    帶內容為證，惟上開事證均未能證明原告交付一百萬元，業如前述，被告亦否認
    收受六十萬元，僅自認收受十萬元，原告就其餘部分復未能舉證；從而原告請求
    被告甲○○、己○○○應連帶給付原告戊○○○於十萬元部分為有理由，逾此部
    分為無理由，應予駁回。
四、被告甲○○、丁○○應連帶給付原告戊○○○二百萬元
    被告丁○○之抗辯如前，被告自承收受二十萬元定金，與讓渡書上載明「‧‧耕
    作權利無償讓與，水泉段地號不明約二台甲」即不符合，且被告於本院刑事庭審
    理中自承十年未耕作等語，嗣改稱其有地可出售，而與被告均稱有耕作權，惟本
    院刑事庭履勘現場除一筆土地有農作絲瓜以外餘土地均無佔耕之事實，並無「占
    有」狀態可言，此與被告所提董萬富所佔耕之公有土地位置均以圍籬圍住，如有
    佔耕何以未有圍籬或農作，顯見並無耕作權可言及耕作之事實，何來權利可移轉
    。故被告甲○○、丁○○共同詐欺原告戊○○○致其交付款項，應構成共同侵權
    行為，惟原告主張所受損害二百萬元部分，係以證人潘恆福之證言與陳明進之證
    言為證及錄音帶內容為證，惟上開事證均未能證明原告交付二百萬元，業如前述
    ，被告亦否認收受二百萬元，僅自認收受二十萬元，原告就其餘部分復未能舉證
    ；從而原告請求被告甲○○、丁○○應連帶給付原告戊○○○於二十萬元部分為
    有理由，逾此部分為無理由，應予駁回。
戊、另被告抗辯二造間分別訂有讓渡書契約，故讓渡人之一方若能依約履行交付標的
    物之義務，則受讓人並無解約及請求返還原付價金之權利云云，查「被上訴人如
    實施詐欺屬實，上訴人依民法第九十二條第一項規定，固得撤銷其因被詐欺所為
    之意思表示，使買賣契約自始歸於消滅，而請求被上訴人返還不當得利，然此項
    詐欺行為，倘同時構成侵權行為，上訴人非不得依侵權行為之法律關係行使損害
    賠償請求權」又「因被詐欺而訂立買賣契約，受詐欺之當事人固得於民法第九十
    三條所定一年之除斥期間行使撤銷權，設該詐欺行為已具備侵權行為成立要件，
    縱令受詐欺之當事人未於法定除斥期間內為撤銷權之行使，仍非不得依據侵權行
    為之法則請求損害賠償」。最高法院七十七年台上字第四六七號著有判決可稽及
    八十年台上字第二八九號判決同此見解，揆諸前揭論呈，被告等人確有詐欺之侵
    權行為，該契約受詐欺所訂立之契約縱屬存在，與侵權行為不同之請求權，原告
    二人確已受詐欺有侵權行為，揆諸前開判決之意旨，非不得依侵權行為法則，請
    求損害賠償，從而被告抗辯如能一方依約履行交付標的物之義務，則受讓人並無
    解約及請求返還原價金之權利云云，自無可採。
己、綜上被告甲○○、丙○○○應連帶給付原告潘金連三十萬元正，被告甲○○、乙○○應連帶給付原告戊○○○二十萬元，被告甲○○、己○○○應連帶給付原告
    戊○○○十萬元，被告甲○○、丁○○應連帶給付原告戊○○○二十萬元及均自
    起訴狀繕本送達翌日起即八十八年五月二十六日起按週年利率百分之五計算之利
    息，原告其餘之請求為無理由，應予駁回。
己、本件事證已臻明確。兩造其餘主張及所提證據與本院上開論斷無涉或無違，不予
    贅述。
己、兩造陳明願供擔保，聲請宣告假執行或免為假執行，經核原告勝訴部分，合於法
    律規定，爰分別酌定相當之擔保金額宣告之；原告其餘假執行之聲請，因訴之駁
    回而失所依據，不予准許。
結論：本件原告之訴，為一部分有理由，一部分無理由，依民事訴訟法第三百八十五
條第一項前段、第七十九條但書、第八十五條第二項、第三百九十條第二項、第三百
九十二條，判決如主文。
中      華      民      國    八十九    年      十      月      十七    日
                                    臺灣屏東地方法院民事第一庭
~B法      官  李芳南
右為正本，係照原本作成。
如對本判決上訴，須於判決送達後廿日內向本院提出上訴狀。
~B法院書記官  許水生
中      華      民      國    八十九    年      十      月      十七    日


司法院資訊處製作；財團法人民間司法改革基金會備份。
